臺灣高等法院臺中分院刑事判決　　　　93年度上易字第1302號
上　訴　人　臺灣臺中地方法院檢察署檢察官
上　訴　人
即　被　告　丁○○
被　　　告　丙○○
被　　　告　庚○○
上列上訴人因被告等詐欺案件，不服臺灣臺中地方法院中華民國
93年9月3日第一審判決（92年度易字第1619號，起訴案號：臺灣
臺中地方法院檢察署91年度偵字第17517號） ，提起上訴，本院
判決如下：
    主   　 文
原判決撤銷。
丙○○、丁○○、庚○○共同連續意圖為自己不法之所有，以詐
術使人將本人之物交付，丁○○、丙○○均累犯，各處有期徒刑
陸月，如易科罰金，均以三百元折算一日。庚○○處有期有徒刑
伍月，如易科罰金，以三百元折算一日。
    事　    實
一、丁○○前曾於民國八十六年間，因犯詐欺罪，經臺灣高等法
    院高雄分院於八十七年四月十九日以八十六年上訴字第一八
    四一號判處有期徒刑一年二月確定，於八十八年五月十九日
    入監執行，於八十九年一月二十九日縮短刑期假釋，刑期至
    八十九年七月二日屆滿以已執行論；丙○○曾於民國八十二
    年間，因犯詐欺案，經臺灣高等法院以八十三年上易字第一
    二二五號判處有期徒刑六月，緩刑三年確定，又於八十三年
    間，因犯違反動產擔保交易法案，經臺南地方法院以八十三
    年易字第二二一二號判處有期徒刑三月確定，經撤銷緩刑接
    續執行後於民國八十五年九月十日執行完畢，其等二人均不
    知悔改，竟與庚○○及邱志平（通緝中，嗣到案後另行審結
    ）共同基於意圖為自己不法所有之犯意聯絡，並基於概括之
    犯意，明知並無資力取得寬頻固網公司管線工程，藉由庚○○、丙○○之介紹認識乙○○後，即向乙○○佯稱：有固
    定網路工程可予乙○○承攬，並保證可取得路權，以利工程
    之簽約、執行及取得工程款云云，致乙○○陷於錯誤，偕同
    與其有工程合作關係之博銘營造股份有限公司（下稱博銘公
    司）負責人張曜卿，於九十年八月三十一日，至臺南市議會
    對面之耕讀園茶藝館（起訴書誤載為春水茶藝館）與丁○○
    洽談工程簽約事宜，旋丁○○即與博銘公司負責人張曜卿簽
    訂臺南市台十七線高雄加工區地區寬頻固網公司管線工程之
    取得合作協議書，且由庚○○、丙○○及邱志平三人擔任該
    契約之見證人，而丁○○、邱志平為取信乙○○，遂由丁○○當場簽發發票日為九十年八月三十一日、到期日為九十年
    十月十五日、票面金額新台幣（下同）二百萬元之本票一張
    交付乙○○，乙○○不疑有他，乃於簽約後，即以博銘公司
    名義支付保證金二百萬元，並於九十年九月三日，在華南商
    業銀行清水分行，將該筆款項匯至丁○○設於臺北國際商業
    銀行德惠分行第0000000000000號帳戶中；隨
    後，乙○○則在上揭茶藝館復與丁○○、邱志平談妥合約簽
    訂事宜，並由博銘公司負責人張曜卿出面與邱志平簽訂臺南
    市台十七線高雄加工區地區寬頻固網公司管線工程之取得合
    作協議書，且由在場之介紹人庚○○、丙○○二人為契約之
    見證人，以增強乙○○、張曜卿簽約信心，而丁○○、邱志
    平為取信乙○○，當場由邱志平簽發發票日為九十年八月三
    十一日、到期日為九十年十月十五日、票面金額一百二十萬
    元之本票一張交付乙○○，乙○○不疑有他，乃於簽約後即
    以博銘公司名義支付保證金一百二十萬元，並於九十年九月
    三日，自華南商業銀行清水分行，將上揭款項匯至邱志平指
    定之王滿淇（不知情）設於大眾商業銀行西台南分行第00
    0000000000號帳戶中。丁○○、庚○○、丙○○
    及邱志平復承前意圖為自己不法之所有之概括犯意，於九十
    年十月二十九日下午二時許，在臺中縣清水鎮○○路一七八
    之一○○號一樓，向乙○○訛稱保證可申請到路權以取得工
    程契約云云，致乙○○陷於錯誤，由博銘公司負責人張曜卿
    委由乙○○以博銘公司名義與丁○○簽訂臺中全縣東森寬頻
    固網地下管線工程之取得合作協議書，且由介紹人庚○○及
    丙○○為見證人，而丁○○為取信乙○○，除當場簽發發票
    日為九十年十月二十九日、到期日為九十年十一月二十九日
    、票面金額二百六十萬元之本票一張交付乙○○外，復簽發
    發票日為九十年十月二十九日、到期日為九十年十一月二十
    九日、票面金額七十八萬元之本票一張交付乙○○，作為違
    約金之用，乙○○不疑有他，乃簽發以華南商業銀行清水分
    行為付款人、票載發票日九十年十月三十日、票號ＤＣ00
    00000號、票面金額二百六十萬元之支票乙紙予丁○○
    作為保證金。丁○○、邱志平於領取前開票款後，即分別
    款五十萬元及十五萬元予丙○○，丁○○並款五十萬元予
    庚○○，為其等朋分花用。嗣因逾上揭合作協議書簽訂後完
    成取得工程簽約之期限，且丁○○、邱志平均避不見面，音
    訊杳然，至此乙○○、張曜卿二人方知受騙。
二、案經乙○○、張曜卿訴由臺灣臺中地方法院檢察署檢察官偵
    查起訴。
    理 　　 由
一、訊據被告丁○○固坦承於上揭時地與告訴人乙○○、張曜卿
    簽訂合作協議書及收受乙○○所給付之保證金共四百六十萬
    元，被告邱志平則收受一百二十萬元，且於簽約同時亦各簽
    發與保證金額相同之本票交予告訴人乙○○等事實，惟均矢
    口否認有何詐欺之犯行，丁○○辯稱：伊於簽約當日僅負責
    出面簽訂契約，並未與告訴人乙○○洽談工程簽約事宜，亦
    未向告訴人乙○○保證可取得工程簽約權，而向告訴人乙○○收取上揭保證金後，除將其中之五十萬元、六十五萬元給
    付被告庚○○、丙○○外，餘均花費在為取得工程之申請路
    權及公關之費用上，且伊當時確實在施作高雄地區○○路工
    程，並無詐騙告訴人乙○○、張曜卿之犯行云云，於本院另
    辯稱：伊係未履行合約，伊未立即退還訂金及支付違約金，
    並非詐欺云云。另被告丙○○、庚○○亦否認有詐欺犯行，
    丙○○辯稱：本件渠僅居中擔任介紹人，工程部分均係由被
    告丁○○、邱志平與告訴人乙○○洽談，於簽約當時亦無鼓
    吹被告庚○○有能力可取得該契約所定之工程，所收取之六
    十五萬元應屬居間介紹之佣金，並無詐欺告訴人簽約云云；
    於本院另辯稱：我與庚○○是介紹人，告訴人要找廠商，我
    就找庚○○，庚○○介紹乙○○，我是介紹丁○○與廠乙○○他們見面說關於固定網路工程要給乙○○承攬，雙方簽契
    約，他們說我們是介紹人，將來要給我們介紹費，所以要我
    們當見證人云云，庚○○辯稱：其原不認識其他被告丙○○
    、丁○○、邱志平，亦未對外自稱係力霸集團財務長，且未
    向告訴人乙○○保證一定可以取得工程之簽約權，因其係本
    件契約之介紹人，故擔任上揭三份契約見證人，純粹係屬於
    居間之介紹人，且其不懂工程，何能對告訴人施以詐術，況
    告訴人乙○○、張曜卿以博銘公司之名義與被告丁○○、邱
    志平簽約時，其在旁未發一語，亦不知渠等所洽談之契約內
    容，被告丁○○所交付之五十萬元係屬借款云云，於本院辯
    稱：人家介紹我與博銘公司負責人己○○，認識當天就開車
    到台南去，丙○○就介紹丁○○、邱志平出來與乙○○、己○○談固定網路工程，我沒有講過我是寬頻發包公司的主任
    ，乙○○因為李勝隆相信邱志平做過這種工程，才把票開給
    他們云云。經查：
　　(一)右揭事實，業據告訴人乙○○、博銘公司負責人張曜卿於
      偵、審中指訴綦詳，並有上揭合作協議書三份、匯款回條
      聯二紙、告訴人乙○○所支付之票號ＤＣ0000000
      號支票、丁○○簽收之支票收訖簽回單各乙紙及本票四張
      （均係影本）附卷足稽。則告訴人乙○○、張曜卿以博銘
      公司名義與被告丁○○、邱志平各簽訂上揭工程合作協議
      契約，告訴人乙○○並於簽約後各支付被告丁○○、邱志
      平四百六十萬元、一百二十萬元，被告丁○○亦於簽約後
      簽發上揭票面金額二百萬元、二百六十萬元及七十八萬元
      之本票、被告邱志平則簽發票面金額一百二十萬元之本票
      交予告訴人乙○○供作擔保用等事實，即可認定。
    (二)又被告丙○○先於警詢中供稱：「（你是否知道有東森寬
      固網工程？）知道，是邱志平告訴我的，我有向庚○○求
      證，確有此事」、「事後我有告訴乙○○該合約無法履行
      ，我願意把介紹費退還。該合約為丁○○、邱志平主導」
      等語（見九十一年度偵字第一七五一七號偵查卷第二○頁
      、二一頁）；再於偵查中供稱：「．．．整個介紹過程都
      是丁○○負責對乙○○及張曜卿說明，．．．丁○○當時
      有提供一份高雄市政府前鎮區要埋管線的公文。」等語（
      見上揭偵查卷第二○頁、二一頁、七○頁至七五頁），並
      於原審訊問時再次供述屬實（見原審九十二年六月二十四
      日訊問筆錄）。另被告庚○○亦於偵查中供稱：「．．．
      東森公司確實有工程，但要不要做或何時發包我不清楚，
      是丁○○說他知道。」等語（見上揭偵查卷第九一頁至第
      九三頁）；再於原審訊問、審理時供稱：「．．．這個案
      子都是丁○○與告訴人接洽的，我雖在力霸公司工作，但
      是對於相關企業的工程有無要施作，我不清楚，丁○○說
      他們清楚，所以我就引介告訴人與他們見面，之後如何洽
      談我不清楚。我只保證東森的工程部分。」、「．．．要
      多少錢是邱志平、丁○○談的，我與丙○○聽不到，是他
      們簽好叫我們做見證人，我們才知道要申請路權的事。我
      與丙○○沒有在本票上面背書。」等語（見原審九十二年
      六月二十四日訊問筆錄、九十三年五月二十日審判筆錄）
      。經核與告訴人乙○○於偵查中陳稱：「．．．他（庚○○）是介紹我去認識丁○○、邱志平，跟我簽訂協議書，
      之後很久都沒有簽約的動作，我才設法瞭解東森根本沒有
      這些工程要發包。丁○○向我說他可以引薦東森董事長王
      又曾．．．。」、「．．．丁○○說他與東森公司很熟，
      可以幫我及博銘公司去接洽工程合約．．．邱志平說工程
      施工時，要先向地方政府申請管線的路權，他與台南市政
      府官員很熟，可以幫我及博銘公司去市政府接洽，取得管
      線的路權，且保證給付工程款沒有問題。」等語（見上揭
      偵查卷第九二頁、九三頁、一○三頁）、於原審審理時陳
      稱：「．．．是由三個聯合共同埋管，東森、遠傳、臺灣
      固網，第三個契約是東森個別管線，是丁○○、邱志平跟
      我說的．．．。」、「（問：對被證一的九十年七月三十
      日經濟部加工出口區函，有何意見？）丁○○在簽約後傳
      真到我辦公室給我看。」、「「（問：至十月二十九日簽
      第三份契約，前面四十五天期限已經到了，為何要繼續簽
      約？）因為邱志平跟我說已經快辦好了，而且他們有拿臺
      南市政府的公文給我看，公文內容是申請臺南市路權，由
      我發文交由他們去申請，所以我認為還可以簽約。」、「
      邱志平、丁○○跟我說他們有在與臺南市政府接洽，丁○○是與高雄加工出口區接洽，加工區的主管機關是經濟部
      的加工出口區。」、「是丁○○說要申辦臺南市政府的管
      線，表格裡有施作的廠商，要先辦完手續與市政府確定後
      ，市政府就會發許可證。」、「協議手續是由他們去辦得
      。合約簽成的時候，這些保證金就全部算做傭金。錢主要
      給簽約的人，就是丁○○、邱志平。」、「．．．簽約之
      後我主要與丁○○、邱志平接洽．．．。」等語之情節相
      符（見原審九十二年十一月六日、九十三年五月二十日審
      判筆錄）。是被告丁○○對於簽約及簽約後向主管機關申
      辦管線手續等事宜，均有主導權，堪可認定。
    (三)次查，被告庚○○對外揚稱其為中國力霸公司高級財務主
      管，業據證人李勝隆、張曜卿於偵訊時及原審證述明確，
      核與被告丁○○於原審供述相符，而被告丙○○則自稱係
      寬頻發包中心主任，亦業據證人盧楨宇於原審證述明確。
      又被告丙○○於九十一年九月二十四日偵訊時供稱：「（
      到底有沒有協議書內容所記載的工程？）我有問過庚○○
      說有」、「（你如何證明東森要發包這些工程？）因庚○○是力霸總公司的財務副總經理，他說有這些工程」（見
      偵查卷第七三頁）。又證人李景松於九十二年十一月六日
      原審審理時證稱：「（庚○○是否有跟你說他們力霸有東
      森網路工程要施工？）他有提過這個工程」、「．．．第
      一次找營造商的時候，我有參與，是庚○○介紹營造商給
      丙○○，所以我知道狀況如何，有在談如何施工的事情」
      （見原審卷(一)第一一九頁）。證人張曜卿於原審九十三年
      六月十七日原審審理時證稱：「（在茶藝館談的時候，你
      與何人在談？）當時是與庚○○、丙○○、邱先生，後來
      要簽約的時候，是用丁○○的名義與我簽的」、「（既和
      丁○○一起來，為何只有與其他三人談，沒有與丁○○談
      ？）因為我認識李勝隆，他拿一些文件給我看，之後在台
      北找到庚○○，談起發包的事情，庚○○在力霸上班，東
      森的發包或共管都由他在支配。路權都是由東森自己去申
      請，因為過去發包，廠商無法繳交路權費」、「（你在台
      北找到庚○○，與庚○○談的時候，當時有何人？）李勝
      隆、乙○○、庚○○，還有一位李勝隆的朋友、我。當初
      庚○○在力霸上班，所以都是庚○○與我們談，因為他可
      指定廠商」、「（你說庚○○當時有朋友陪他去，是否在
      庭的其他被告？）丙○○．．．」、「（在台北見面是在
      台南見面之前還是之後？）之前」、「（是否庚○○跟你
      說所有的管路都由東森取得路權？）是，路權部分是由東
      森申請的」、「（力霸與東森是不同的公司，為何你相信
      庚○○有這個能力？）因為庚○○說東森的發包都是他們
      在負責的」、「（為何後來匯款付給丁○○不是付給庚○○？）因為他們是一起的，我請庚○○當見證人的目的，
      就是他有辦法讓我們簽約，因為東森是力霸的關係企業」
      、「（當初為何這麼相信庚○○？）因為真的確定庚○○
      在力霸上班，東森工程都是由力霸這邊在包。而且當初我
      們是跑到台北去找庚○○，原因就是要確認這些事情，庚○○保證後，我們才約到台南去簽約」、「（為何叫丙○○當見證人？）因為他們都是一起的，因為有一個邱先生
      與丙○○在一起，他們南部的管線事先都已經用一個公司
      去申請好，其他的人要申請很難」、「（你同意簽這二份
      契約的原因為何？）相信庚○○與東森有關聯，可以取得
      路權給我們承包」、「（有沒有因為丙○○、丁○○、邱
      志平的關係來簽這二份合約？）．．．主要是相信庚○○
      才簽約。因為庚○○說確定可以拿到工程，邱志平說台南
      的路權他可以申請到」、「（丙○○當時有無保證說庚○○可以幫你取得簽約權？）有」、「（當時說傭金，是他
      們四個人都有，還是簽約的人才有？）他們四個人都有．
      ．．」、「（當時在簽約的時候，是否你與乙○○、丁○○、邱志平同桌？）．．．剛開始我有與庚○○、丙○○
      談簽約的事，．．．還有講簽約的施工地點，．．．他們
      二人都有加入討論．．．還有邱志平。．．．是談全部發
      包的事情，丁○○在場沒有講什麼，丁○○代表簽約，是
      由庚○○他們講的（見原審卷(二)第一三九、一四○、一四
      三、一四四、一四六、一五○至一五二、一五四頁）。又
      被告丁○○於本院九十四年三月十五日審理時供稱：「．
      ．．台中的工程是丙○○先去跟告訴人乙○○談的，談好
      才叫我去的」等語（見本院卷第一二○頁），於九十四年
      八月九日審理時供稱：「（我跟他們訂立這個工程確實是
      屬實，第二次到臺中縣沙鹿鎮所簽的協議是丙○○與庚○○所主導」等語（見本院卷第二○七頁）。顯然庚○○及
      丙○○於簽約之前即曾多次與告訴人乙○○及張曜東接洽
      ，核與告訴人乙○○指述庚○○有保證可取得東森公司之
      工程，所以才在九十年九月份約到台南找丁○○簽約、丙○○亦肯定庚○○有取得工程之能力等語相符（見原審卷
      (一)第一二四、一二五頁）。另參以本件固網工程協議未簽
      訂前，係由被告庚○○、丙○○、邱志平一同尋求李勝隆
      合作，當時被告庚○○、丙○○及邱志平即保證工程一定
      拿得到及領款均無問題，因李勝隆無力承包，方轉介予告
      訴人乙○○及己○○，業據證人李勝隆於原審證述明碓（
      見原審卷(二)第一二九頁），是被告等人彼此分工，相互利
      用彼此行為，遊說廠商合作，以力促合作關係建立等情，
      甚為顯然。嗣其等復以相同手法，由庚○○以力霸公司高
      級財務主管職位自居，保證東森工程之發包及共管均由其
      支配，其有能力取得簽約權，丙○○保證庚○○可以取得
      簽約權，邱志平保證可以申請到台南的路權，最後推由被
      告丁○○、邱志平以渠等名義與告訴人乙○○、張曜卿簽
      約（合作協議書上實際以博銘公司名義簽約），並各當場
      簽發與保證金同面額之本票交付告訴人乙○○，以取信於
      乙○○等情，亦據告訴人乙○○、張曜卿陳稱在卷，且被
      告丁○○亦不否認上揭於簽約同時，與被告邱志平確曾各
      簽發與保證金同面額之本票交付告訴人乙○○之情，再參
      以上揭告訴人乙○○以博銘公司名義與被告丁○○、邱志
      平簽約後，所交付之保證金悉均由被告丁○○、邱志平二
      人所提領，丁○○、邱志平於簽約完翌日即分別交付五十
      萬元、十五萬元予丙○○，丁○○亦交付五十萬元予庚○○，並據被告丁○○、丙○○於原審供述明確等情，顯然
      被告庚○○、丙○○、丁○○與邱志平等四人須共同就固
      網工程力尋合作對象，並就簽約權取得、路權申請、簽訂
      工程合約等項協力完成，其等四人對於力促合作關係之達
      成均有不可或缺之參與。告訴人因而誤信被告等四人有足
      夠能力及人際關係取得固網工程簽約權、路權，以利工程
      之簽約、執行及取得工程款，始簽訂本件工程合作協議書
      ，並支付上揭保證金共計五百八十萬元，渠等四人詐欺犯
      行堪可認定。被告庚○○、丙○○所辯其等二人僅居於居
      間介紹角色云云，洵無可採。又被告庚○○雖辯稱前開五
      十萬元係借款而非佣金云云，惟被告庚○○既稱本件簽約
      前不認識丁○○，而該款交付時間又在丁○○取得工程保
      證金之翌日，至今亦未舉其還款之證據，其所辯已容質疑
      ，況被告丁○○亦供稱該款可以算是預付的佣金等語，是
      被告庚○○前開所辯，並不足採。又被告庚○○及丙○○
      既就本件工程合作契約立於不可或缺之主角地位，即難以
      其等二人未在前開支票上背書，即謂其等二人無詐欺之犯
      意，併予敘明。
　　(四)而被告丁○○雖於原審審理時提出其擔任契約連帶保證人
      之川亞實業股份有限公司（下稱川亞公司）所簽訂之高雄
      縣鳳山市地○○路之工程合約、經濟部加工出口區管理處
      函及由案外人羅英華、戊○○所簽立之收據各一份，以資
      證明其收受告訴人乙○○之保證金匯款後，確實用於向主
      管機關申請辦理路權取得等事宜云云。然該川亞公司所簽
      訂之合約係於八十九年十二月一日簽訂，而該經濟部加工
      出口區管理處函覆日期則為九十年四月十九日，均與本件
      告訴人與被告丁○○於九十年八月三十一日、九十年十月
      二十九日所簽訂之上揭合作協議書之日期相去甚遠，已難
      謂與本件告訴人乙○○契約間有何關連性，足認該契約之
      施作工程內容亦與本件告訴人所簽訂之合作協議書內容不
      同；又本件被告丁○○與告訴人乙○○所簽訂之合作協議
      書之主要內容乃在於僅須由博銘公司取得工程之簽約權即
      可，並未載明施作工法究應採明挖或潛遁，況施作工法應
      係在博銘公司取得工程簽約權之後，方可確定，顯見該經
      濟部加工出口區管理處函亦與本件無涉，直言之，被告丁○○所提出之該高雄縣鳳山市地○○路之工程合約、經濟
      部加工出口區管理處函與本件告訴人乙○○與被告丁○○
      所簽訂之合作協議書間並無任何關連性，是被告丁○○所
      提之上揭高雄縣鳳山市地○○路之工程合約、經濟部加工
      出口區管理處函並不足證明被告丁○○確將告訴人乙○○
      所交付之保證金用於申請路權之費用上。另被告丁○○迄
      今並未舉出案外人羅英華之住址供原審傳訊，而案外人戊○○經原審按被告丁○○陳報之地址傳訊後，經查為無該
      地址，此有送達證書附卷可憑，則被告丁○○所稱之案外
      人羅英華、戊○○二人是否確實存在，非無可疑，是被告
      丁○○所提之該案外人羅英華、戊○○所簽立之收據各一
      份，是否確為案外人羅英華、戊○○二人所親自書立，不
      無疑問，況該二收據僅記載被告丁○○曾各交付一百二十
      萬元、一百五十萬元予案外人羅英華、戊○○，以協助取
      得經濟部加工出口區地○○路工程費用、臺中縣全縣埋管
      工程等語，並無法確認該收據所載之工程內容確係本件告
      訴人乙○○所簽訂合作協議書內之工程，是僅因該收據之
      內容記載，亦不足作為有利被告等之認定。
　　(五)再依卷附台十七線道路所經臺南市、臺南縣地區鄉鎮市公
      所（濱海地區）之回函觀之，於九十年三月至九十一年四
      月三十日間，並無受理以個人名義申請挖路許可案件（臺
      南市部分）或有由被告丁○○、邱志平等人以個人名義向
      主管道路機關之鄉鎮市公所申請開挖管路許可之紀錄，此
      有臺南市政府九十二年十二月三十日南市工護字第○九二
      ○三一四三六四○號函、臺南縣永康市公所九十三年三月
      十八日所工字第○九三○○一一二○四號函、臺南縣西港
      鄉公所九十三年三月十七日所建字第○九三○○○二六七
      四號函、臺南縣七股鄉公所九十三年三月十五日所建字第
      ○九三○○○三九二九號函、臺南縣鹽水鎮公所九十三年
      三月十九日鹽所建字第○九三○○○二八三九號函、臺南
      縣北門鄉公所九十三年三月二十二日所建字第○九三○○○二一一五號函、臺南縣佳里鎮公所九十三年三月二十二
      日所建字第○九三○○○三五九一號函、臺南縣將軍鄉公
      所九十三年三月二十五日所建字第○九三○○○二五○三
      號函、臺南縣仁德鄉公所九十三年三月二十六日所建字第
      ○九三○○○四八一三號函附卷足稽。又於上揭期間內，
      臺中縣政府所轄道路主管機關（各鄉鎮市公所）亦未受理
      私人挖掘道路之申請之情，亦有臺中縣政府九十二年十二
      月二十四日府授交道字第○九二○○一六四六○號函附卷
      足憑。又於上揭期間內，未曾有以個人名義向臺灣固網股
      份有限公司（下稱臺灣固網公司）接洽或承包任何工程一
      節，有臺灣固網公司九十二年十二月二十九日台固法（九
      二）之字第一二三九號函一份附卷足稽；另管線單位向臺
      南市○○○○○路案件，應由申請單位即管線單位繳費（
      即路補費），營造公司非申請單位等情，亦有該府九十三
      年六月十七日南市工護字第○九三○○四四八八九○號函
      一份在卷足憑。再衡以管線單位申請開挖路面所須繳交之
      路補費動輒上數千萬元，並依被告丁○○、邱志平僅向告
      訴人收取五百六十萬元及所簽發之本票均未獲兌現等情觀
      之，則渠等二人何來資力向相關單位申請開挖路面？又何
      能向告訴人乙○○保證在簽約後四十五日（九十年八月三
      十一日簽訂之契約）或三十日內（九十年十月二十九日簽
      訂之契約）取得管路工程之簽約權？縱認被告丁○○、邱
      志平均實際從事營造業務，然渠等二人既非屬管線單位，
      當無從向主管機關申請開挖管線之可能，顯見被告丁○○
      辯稱向告訴人乙○○收取之保證金均係花費在為取得工程
      之申請路權費用上云云，應屬不實。又經本院函東森寬頻
      電信股份有限公司是否曾發包臺南市台十七線地區○○○
      道工程、高雄加工區○○○道工程及台中全線固網管道工
      程，經該公司函覆以：「一、本公司自民國九十三年七月
      十五日起公司名稱「東森寬頻電信股份有限公司」已更名
      為「亞太固網寬頻股份有限公司」。二、．．．經查本公
      司僅有發包「高雄加工區○○○道工程」，惟上開工程係
      屬國內所有固網業者共構該工程，非本公司發包全部工程
      ，需有詳細路段才能確認為本公司所發包；其他所詢問之
      工程皆無發包」等語，有九十四年一月三日亞太固網總管
      ９４字第００００１號函附卷可稽（見本院卷第一○七頁
      ）。是若非被告丁○○、庚○○、丙○○、邱志平向告訴
      人乙○○佯稱有臺南市台十七線高雄加工區地區寬頻固網
      公司管道工程、另佯以有臺中全縣東森寬頻固網地下管道
      工程可予告訴人乙○○承攬，並保證可取得路權，以利工
      程之簽約、執行及取得工程款，並同意簽發本票資為擔保
      ，以告訴人乙○○、張曜卿實際從事工程業務數十年之經
      驗，又豈會輕易同意與被告等人簽訂上揭合作協議書，並
      於簽約後隨即交付被告丁○○、邱志平二人保證金？足證
      被告等人以毫不存在之固網工程與告訴人簽定本件合作協
      議，並收取保證金，其詐欺之不法意圖與犯行甚明。被告
      丁○○請求傳訊華通電訊經理甲○○到庭證明確實有「高
      雄加工出口區地○○路工程」存在並授權川亞公司承包云
      云，核無必要，併予敘明。又被告丁○○雖於九十四年八
      月九日與告訴人乙○○、博銘公司成立和解，惟此乃因事
      後受告訴人乙○○追訴所致，尚不能藉以脫免原有之詐欺
      犯行，自不待言。本件事證已臻明確，被告丁○○、丙○○、庚○○上開犯行，堪以認定，應依法論科。
二、核被告丁○○、丙○○、庚○○所為，係犯刑法第三百三十
    九條第一項詐欺取財罪。被告丁○○、丙○○、庚○○與邱
    志平四人就上揭於九十年八月三十一日及十月二十九日所簽
    訂之臺南市台十七線高雄加工區地區寬頻及臺中全縣東森寬
    頻固網公司管道工程契約之詐欺犯行間，有犯意聯絡及行為
    分擔，為共同正犯。又被告丁○○、丙○○、庚○○先後多
    次詐欺取財犯行，時間緊接，觸犯構成要件相同之罪名，顯
    係基於概括犯意為之，應依連續犯之規定，以一罪論，並依
    法加重其刑。被告丁○○前曾於八十六年間，因犯詐欺罪，
    經臺灣高等法院高雄分院於八十七年四月十九日以八十六年
    上訴字第一八四一號判處有期徒刑一年二月確定，於八十八
    年五月十九日入監執行，於八十九年一月二十九日縮短刑期
    假釋，刑期至八十九年七月二日屆滿以已執行論；丙○○曾
    於民國八十年間，因犯詐欺案，經臺灣高等法院以八十三年
    上易字第一二二五號判處有期徒刑六月，緩刑三年確定，又
    於八十三年間，因犯違反動產擔保交易法案，經臺南地方法
    院以八十三年易字第二二一二號判處有期徒刑三月確定，經
    撤銷緩刑接續執行後於民國八十五年九月十日執行完畢；均
    有臺灣高等法院被告全國前紀錄表在卷可按，其等二人均受
    有期徒刑之執行完畢，五年以內再犯有期徒刑以上之罪，均
    為累犯，均應依刑法第四十七條之規定遞加重其刑。原審諭
    知被告庚○○及丙○○無罪判決，惟查：被告庚○○與丙○○於本件固網工程簽約過程，保證可取得工程簽約權及付款
    等事宜，其等二人於合作之信賴關係大力挹注，就促使契約
    達成，實已躍居主要協力地位，具犯意聯絡及行為分擔，應
    為共同正犯，原審認其等二人僅居介紹人地位，而為無罪諭
    知，應有未洽；檢察官上訴意旨以原審對被告丁○○量刑過
    輕，雖均無理由，惟檢察官上訴意旨指摘被告丙○○、庚○○與被告丁○○間具本件詐欺犯行之行為分擔及犯意聯絡，
    應有理由，應由本院將原審判決予以撤銷改判。爰審酌被告
    丁○○、丙○○、庚○○三人犯罪之動機係貪圖小利、手段
    尚屬平和、被告丁○○於本院審理時已與告訴人達成民事和
    解，並已支付一百萬元、被告丙○○及庚○○犯罪後迄今尚
    未與告訴人達成民事和解，及犯後猶飾詞卸責，不知悔悟等
    一切情狀，分別量處如主文第二項所示之刑，並諭知易科罰
    金之折算標準，以資懲儆。
三、另移送併案審理（臺灣宜蘭地方法院檢察署九十二年度偵字
    第一一九九號）意旨略以：被告丁○○與案外人張書良經營
    歐亞營造有限公司（下稱歐亞公司），二人共同基於意圖為
    自己不法所有之犯意聯絡，於九十年七月間，向告訴人俊雄
    工程有限公司（下稱俊雄公司）負責人游俊雄詐稱：只要支
    付六百四十萬元之保證金，歐亞公司將交付富堡電力股份有
    限公司（下稱富堡公司）工程予告訴人施作，並於契約簽訂
    後四十五日內，以該保證金開具花旗銀行紐約分行之Ｌ／Ｃ
    一百萬元美金一年期向業主擔保，以領取八千二百十二萬元
    預付款，於領到預付款三日內給付告訴人六千八百零一萬元
    預付款以進行工程，被告丁○○、案外人張書良向游俊雄保
    證至少有三千零六十萬四千五百元之利潤，又以歐亞公司簽
    發之發票日九十年九月三十日、金額六百四十萬元、付款人
    台北銀行三重分行之支票一紙供作擔保，使告訴人陷於錯誤
    ，與歐亞公司簽訂工程契約，給付六百四十萬元之保證金，
    嗣被告丁○○、案外人張書良未依約履行，告訴人始知受騙
    ，因認被告丁○○此部分亦涉犯刑法第三百三十九條第一項
    之詐欺取財罪嫌，而與本案有連續犯之裁判上一罪關係云云
    。
　　(一)公訴人認被告丁○○與案外人張書良共犯上揭詐欺取財罪
      嫌，無非係以：告訴人游俊雄之指訴，並有支票二紙、工
      程合約書、富堡公司與歐亞公司工程承攬合約書、財團法
      人金融聯合徵信中心公司登記資訊表、法務部票據信用資
      訊連結作業查詢明細表各一份等情為其主要論據。然訊據
      被告丁○○堅決否認有何上揭與案外人張書良共同詐欺取
      財之犯行，辯稱：伊非歐亞公司的負責人或員工，對俊雄
      公司與歐亞公司簽的合約內容均不知情，之所以會在該契
      約末簽名，是張書良要求的，因為該契約中有一些鐵工部
      分工程可由伊施作。俊雄公司負責人到歐亞公司後，就直
      接與張書良簽約，並不知道六百四十萬元支票是做何用，
      且該支票是交給張書良收受，並由張書良去提示，張書良
      並另簽發該公司之支票與俊雄公司交換票，而該六百四十
      萬元支票係由張書良悉數領走後，伊並未取得任何款項，
      又歐亞公司本來就先與富堡公司簽約，故富堡電廠工程與
      伊無涉等語。
    (二)經查：
      俊雄公司與歐亞公司確於九十年七月二十五日簽訂工程合
      約書，並由俊雄公司負責人游俊雄交付發票日九十年七月
      二十五日、面額六百四十萬元之支票予歐亞公司負責人張
      書良供作工程保證金，歐亞公司負責人張書良並簽發同面
      額、發票日九十年七月三十日之之支票交付游俊雄等情，
      業據告訴代表人游俊雄陳稱屬實，並經被告丁○○於本院
      審理時供承在卷，且有工程合約書一份、支票二張附卷可
      稽。又證人即曾任歐亞公司會計周家美於本院審理時結證
      稱：「（：問俊雄公司開一張六百四十萬元支票，是交給
      丁○○還是張書良？）交給張書良，因為是張書良去領的
      。」等語（見原審九十三年八月五日審判筆錄）。且依卷
      附該告訴代表人游俊雄交付發票日九十年七月二十五日、
      面額六百四十萬元之支票予歐亞公司負責人張書良供作工
      程保證金之支票觀之，該支票確係由張書良收受之，此有
      張書良於該支票正面下方之簽收後之簽名足稽，又由該支
      票之背面觀之，該背書取款之人為歐亞公司之代表人張書
      良，顯見將該支票提示之人確係歐亞公司負責人張書良而
      非被告丁○○無誤。另歐亞公司之負責永輝曾在上揭工程
      契約中簽名之事實，即率以遽認被告丁○○與張書良間有
      詐取財之犯意聯絡。直言之，被告丁○○既不知悉告訴人
      與歐亞公司所簽訂之上工程契約之約定內容，則其對告訴
      代表人游俊雄指稱歐亞公司負責人張書良詐其交付之六百
      四十萬元保證金之情，應不知情。被告丁○○既未參與告
      訴人俊公司與歐亞公司間之工程合約內容，則縱實際上並
      無松輝測量公司之存在、歐公司亦無英文名字足以開立信
      用狀，亦應均與被告丁○○無涉，而難據此認定告丁○○
      有何告訴人所指訴之詐欺犯行。此外復查無其他積極證據
      足資證明被丁○○此部分有公訴人所指之詐欺取財犯行，
      該移送併案審理部分即屬不能證被告丁○○犯罪。從而，
      移送併案審理部分與本案即無連續犯之裁判上一罪關係，
      本院自無從併案審理，自應將此部退回移送併案審理單位
      另行依法處理，附此敘明。
四、據上論斷，應依刑事訴訟法第第369條第1項前段、第364條
    、第299條第1項前段，刑法第28條、第56條、第339條第1項
    、第47條、第41條第1項前段，罰金罰鍰提高標準條例第第1
    條前段第2條，判決如主文。
本案經檢察官辛○○到庭執行職務。
中　　華　　民　　國　　94　　年　　8 　　月　　23　　日
              刑事第四庭  審判長法　官　洪　耀　宗
                                法　官　劉　登　俊
                                法　官　陳　欣　安
上列正本證明與原本無異。
不得上訴。
                                書記官　阮　正　枝
中　　華　　民　　國　　94　　年　　8 　　月　　24　　日
附錄論罪科刑實體法條文：
刑法第339條第1項：
意圖為自己或第三人不法之所有，以詐術使人將本人或第三人之
物交付者，處五年以下有期徒刑、拘役或科或併科一千元以下罰
金。
　　　　　　　　　　　　　　　　　　　　　　　　　　　Ｒ
